臺灣臺北地方法院民事判決　　　　　　 99年度簡上字第440號
上　訴　人　太陽住商大廈管理委員會
法定代理人　李逸賢
訴訟代理人　童宜德
被　上訴人　吳麗珠
訴訟代理人　魏金川
上列當事人間請求給付管理費事件，上訴人對於中華民國99年 5
月24日本院臺北簡易庭98年度北簡字第37038 號第一審判決提起
一部上訴，本院於100年6月22日言詞辯論終結，判決如下：
    主      文
上訴駁回。
第二審訴訟費用由上訴人負擔。
    事實及理由
一上訴人起訴主張：被上訴人為伊所管理太陽住商大廈（下稱太
  陽大廈）門牌號碼臺北市○○○路○段99號2樓之75房屋（下稱
  系爭房屋）區分所有權人，系爭房屋面積6.19平方公尺即2.93
  坪，太陽大廈2 樓原規劃為商場使用，於89年及90年間遭「象
  神」及「納莉」颱風侵襲損壞致消防安檢不合格，依公寓大廈
  管理條例第10條第2項規定，被上訴人就太陽大廈2樓部分疏於
  善盡防颱防範措施責任，導致伊遭台北市政府消防局通知限期
  改善，經太陽大廈第7屆第2次、第8屆第2次及第9屆第1次區分
  所有權人會議決議，修繕費用以每坪新台幣（下同）6 萬元計
  ，被上訴人所有系爭房屋應分擔修繕費17萬5800元。爰依太陽
  大廈第7屆第2次、第8屆第2次及第9屆第1次區分所有權人會議
  決議，求為命被上訴人給付17萬5800元，及自起訴狀繕本送達
  翌日起至清償日止，按年息10%計算利息之判決等情。
二被上訴人則以：
(一)太陽大廈區分所有權人會議曾針對風災損失及修繕費用，提出
  修繕管理辦法及原則，此項決議經區分所有權人會議決議通過
  後應公告所有住戶，並將所有支出檢附發票，於年度終結須詳
  列會計帳目供住戶查詢，惟未見上訴人提出，上訴人不得向伊
  請求給付修繕費。
(二)上訴人雖提出第7屆第2次、第8屆第2次區分所有權人會議記錄
  ，主張伊應給付修繕費，惟並未提出此2 次區分所有權人會議
  記錄之簽到簿或其他會議資料加以佐證，且此2 次會議召開時
  間分別係95年12月、96年12月，均在上述颱風淹水事件之後，
  上訴人未能舉證證明該2 次會議決議之合法性，自無從認定上
  開決議係合法作成。又公寓大廈管理條例第10條第2 項規定，
  係以修繕費用之發生係可歸責於該特定區分所有權人之事由所
  致為要件，然太陽大廈2 樓商場自落成迄今從未正式營業，且
  達129 戶，若非商場存有根本性問題導致用戶無法正常使用，
  豈有上百攤商同時閒置資產不加利用之理，無從認定係可歸責
  於伊之事由，上訴人不得請求伊給付修繕費等語，資為抗辯。
三原審為上訴人敗訴之判決，上訴人不服為一部上訴（原審駁回
  上訴人請求逾年息5%利息部分，未據其聲明不服，已告確定）
  ），並於本院上訴聲明：(一)原判決駁回上訴人後開第2 項之訴
  部分廢棄。(二)上開廢棄部分，被上訴人應給付上訴人17萬5800
  元，及自起訴狀繕本送達翌日起至清償日止，按年息5%計算之
  利息。被上訴人於本院答辯聲明：上訴駁回。
四兩造不爭執之事實：
  被上訴人為太陽大廈系爭房屋之區分所有權人，系爭房屋面積
  6.19平方公尺即2.93坪，為兩造所不爭執，有建物登記謄本附
  卷可稽（見臺灣基隆地方法院98年度基簡字第839 號卷第11頁
  ）。
五本件經兩造協議簡化爭點如下：上訴人得否依太陽大廈第7 屆
  第2次、第8屆第2次及第9屆第1 次區分所有權人會議決議，請
  求被上訴人給付修繕費？
(一)按公寓大廈管理條例未規定者，適用其他法令之規定。公寓大
  廈管理條例第1條第2項定有明文。次按總會決議之內容違反法
  令或章程者，無效。民法第56條第2 項亦定有明文。再按專有
  部分、約定專用部分之修繕、管理、維護，由各該區分所有權
  人或約定專用部分之使用人為之，並負擔其費用。共用部分、
  約定共用部分之修繕、管理、維護，由管理負責人或管理委員
  會為之。其費用由公共基金支付或由區分所有權人按其共有之
  應有部分比例分擔之。但修繕費係因可歸責於區分所有權人或
  住戶之事由所致者，由該區分所有權人或住戶負擔。其費用若
  區分所有權人會議或規約另有規定者，從其規定。公寓大廈管
  理條例第10條第1項、第2項定有明文。是就專有部分或約定專
  用部分之修繕，應由各該區分所有權人或約定專用之使用人自
  行負責，管理委員會、管理負責人或其他區分所有權人尚無權
  要求各該區分所有權人修繕或負擔費用。
2.查依太陽大廈第7屆第2次區分所有權人會議紀錄記載：「…九
  討論事項：…4.：2 樓及B1內部消防設備、水電及營運設施、
  水損整理、內部髒亂清理、門窗設施恢復、防再造成電梯等公
  設再損壞等討論。說明：2樓及地下1層商場戶應修復，達到可
  供營運狀態，以免拖累本大樓整體住家價值，對其內部消防設
  備、水電及營運設施，風災水損整理、內部髒亂清理、門窗設
  施恢復等，以防再造成大樓公共設施如電梯等再損壞，授權管
  委會主任委員收取費用修復完成，如有未配合依法訴訟追討。
  決議：無記名投票，表決通過。」（見原審卷(一)第91至92頁）
  。另太陽大廈第8屆第2次區分所有權人會議紀錄記載：「…提
  案討論，陸、『第7 屆區分所有權人會議通過決議事項，未施
  行之部分如商場管理費用催收、商場內部營運設施及消防應修
  復等案，本屆繼續執行之。贊成129票。』」（見原審卷(一)第8
  8頁）。又太陽大廈第9屆第1 次區分所有權人大會會議紀錄記
  載：「…會議議題表決結果：『十、是否同意，第七、第八屆
  區分所有權人大會通過決議事項，未施行之部分如商場修繕費
  用催收即商場內部營運設施及消防應修復案每坪新台幣6萬元
  計（採多退少補）等，本屆繼續執行之。同意134 票』」（見
  原審卷(一)第84頁）。是太陽大廈上開區分所有權人會議均決議
  修復太陽大廈2樓及地下1樓之內部設施及消防設備，且訴外人
  弘旺消防工程有限公司（下稱弘旺公司）估價之修繕內容為太
  陽大廈2樓及地下1層消防設備改善工程、水電改善工程、空調
  重整工程，有弘旺公司之報價單及工程估價單可稽（見原審卷
  (一)第94至102頁），上訴人亦自承修繕費用僅向2樓及地下1 樓
  區分所有權人收取，並專用於大廈2樓及地下1層之消防、水電
  、空調系統等語（見原審卷(一)第32頁），益見上訴人擬修復太
  陽大廈2樓及地下1樓區分所有權人專有或約定專用部分之水電
  、空調及消防設備，並非太陽大廈區分所有權人共同使用部分
  之設備，依前開說明，專有部分或約定專用部分之修繕、管理
  、維護，應由各該區分所有權人或約定專用之使用人為之，並
  負擔費用，其他區分所有權人尚無越俎代庖予以置喙之餘地。
  則太陽大廈上開區分所有權人會議決議就2樓及地下1樓專有部
  分設施之修繕，向該樓層之區分所有權人收取修繕費，核與公
  寓大廈管理條例第10條第1項、第2項規定有違而無效。故上訴
  人依太陽大廈第7屆第2次、第8屆第2次及第9屆第1次區分所有
  權人會議之決議，請求被上訴人給付修繕費17萬5800元，及自
  起訴狀繕本送達翌日起至清償日止，按年息5%計算之利息，自
  非有據，不應准許。
六從而，太陽大廈第7屆第2次、第8屆第2次及第9屆第1次區分所
  有權人會議決議，因違反公寓大廈管理條例第10條第1項、第2
  項規定而無效。則上訴人據此請求被上訴人給付修繕費17萬58
  00元，及自起訴狀繕本送達翌日起至清償日止，按年息5%計算
  之利息，自屬無據，不應准許。原審為上訴人敗訴之判決，經
  核於法並無不合，上訴意旨仍執陳詞指摘原判決不當，聲明廢
  棄改判，為無理由，應駁回其上訴。
七本件事證已臻明確，兩造其餘攻擊防禦方法及未經援用之舉證
  ，經審酌核與本件判決結果不生影響，不再逐一論述，附此敘
  明。
八據上論結，本件上訴為無理由，爰依民事訴訟法第436條之1第
  3項、第449條第1項、第78條，判決如主文。
中    華    民    國   100    年    7     月    20    日
                  民事第六庭審判長法  官  傅中樂

                                  法  官  林春鈴
                                  法  官  姜悌文
以上為正本係照原本作成。
本件判決不得上訴。
中    華    民    國   100    年    7     月    20    日
                                  書記官  羅振仁